臺灣臺南地方法院交通事件裁定　　　　95年度交聲字第1063號
異議人即　　乙○○即黃緒豪）.
受處分人
上列受處分人因違反道路交通管理處罰條例案件，對於交通部公
路總局嘉義區監理所臺南監理站民國95年11月28日所為之裁決處
分（處分案號：嘉監南字第裁74-II0000000號）聲明異議，本院
裁定如下：
    主  文
原處分撤銷。
乙○○不罰。
    理  由
一、原處分意旨略以：受處分人即異議人乙○○（下稱異議人）
    所有車牌號碼ＳＵ－五二二二號自用一般小客車，於民國九
    十年十一月三十日十四時二分，台十九線三十三公里處，行
    車限速六十公里，經測時速七十八公里，超速十八公里未滿
    二十公里，嗣經員警逕行舉發後，再由原處分機關即交通部
    公路總局嘉義區監理所臺南監理站以違規事實明確，依照道
    路交通管理處罰條例（下稱處罰條例）第四十條第一項、第
    六十三條第一項之規定，裁處異議人罰鍰新臺幣二千二百元
    ，並記違規點數一點。
二、本件異議意旨略以：異議人所有之上開車輛已於民國八十五
    年賣給甲○○，惟甲○○並未依約辦理過戶，異議人於八十
    八年即對甲○○提出詐欺之告訴（八十八年易字第二五號）
    ，而車行亦將該車辦理拒不過戶註銷，本件違規是在車牌註
    銷之後發生，該車並非異議人所駕駛，為此請求撤銷原處分
    。
三、經查：
（一）異議人所有之車牌ＳＵ－五二二二號自用一般小客車，已
      於八十八年六月十七日辦理拒不過戶註銷牌照等情，有汽
      車車籍查詢資料影本一份附卷可稽，另按車籍資料僅係監
      理機關對於車輛管理之行政登記事項，車籍資料之車主名
      稱登記，雖可據以作為該車所有人之判斷依據，然該車籍
      資料原先所登記之車主，並非當然即為民法上之真正所有
      權人。何況車輛牌照經辦理拒不過戶註銷後，該車原有之
      車籍資料即無從加以變動，原車輛所有人如欲將該註銷牌
      照車輛之所有權移轉他人，或因其他法律關係而喪失所有
      權時，亦無從藉由車籍資料之變更，而另為車輛新車主之
      登記，故車輛經辦理牌照拒不過戶註銷後，其所有權誰屬
      ，已無從經由原先車籍資料加以確認，實際上則應依照民
      法上動產所有權歸屬之相關規定加以判斷，而非始終以牌
      照經辦理拒不過戶註銷前車籍資料上所登記之車主，為該
      車真正所有權人之認定依據。
（二）查甲○○前因向異議人訛稱欲以新台幣二十八萬元買受上
      開車輛，致異議人陷於錯誤而於八十五年十二月二日交付
      該車予甲○○，惟甲○○支付新台幣十萬元取得該車後，
      並未依約向南都汽車公司辦理過戶及繳納該車剩餘之分期
      車款款項，復於八十六年七月二十五日，將該車以新台幣
      二十五萬元售予周正忠使用，甲○○因而涉有詐欺犯行之
      事實，業經本院以八十八年度易字第二五號判決判處甲○
      ○罰金銀元六千元，該判決並於八十八年四月十二日確定
      ，有卷附該判決書影本及台灣高等法院被告前案紀錄表各
      一份可佐，故異議人辯稱上揭自小客車自八十五年十二月
      二日起，因售予甲○○並已交付，非由異議人占有使用乙
      節，應可採信。從而，異議人顯非本件違規行為之汽車駕
      駛人，原處分機關徒以異議人為該車車籍資料上所有人即
      以之為對象逕行裁罰，於法即有未合，原處分顯有不當，
      應由本院裁定撤銷，另為異議人不罰之諭知，以資適法。
      至於異議人因前開車輛未在占有中，是否涉有過戶未依規
      定申請異動登記之違規行為，自應由原處分機關查明處理
      ，附此敘明。
四、據上論結，應依道路交通管理處罰條例第八十七條第二項、
    道路交通案件處理辦法第二十條前段，裁定如主文。
中　　華　　民　　國　　96　　年　　4 　　月　　17　　日
                  交通法庭法　官　鍾邦久
以上正本證明與原本無異。
如不服本裁定應於送達後5日內向本院提出抗告狀（應附繕本）
。
 　　                     書記官　陳慧玲
中　　華　　民　　國　　96　　年　　4 　　月　　17　　日
